【裁判字號】    98,台上,4038
【裁判日期】    980716
【裁判案由】    殺人未遂
【裁判全文】
最高法院刑事判決            九十八年度台上字第四０三八號
上  訴  人  甲○○（即張甲○○）
                    號2樓
選任辯護人  郭令立律師
上列上訴人因殺人未遂案件，不服台灣高等法院中華民國九十八
年四月三十日第二審更審判決（九十八年度重上更(四)字第二三號
，起訴案號：台灣台北地方法院檢察署九十一年度偵字第八六一
０、二五二０九號），提起上訴，本院判決如下：
    主  文
上訴駁回。
    理  由
按刑事訴訟法第三百七十七條規定，上訴於第三審法院，非以判
決違背法令為理由，不得為之。是提起第三審上訴，應以原判決
違背法令為理由，係屬法定要件。如果上訴理由書狀並未依據卷
內訴訟資料，具體指摘原判決不適用何種法則或如何適用不當，
或所指摘原判決違法情事，顯與法律規定得為第三審上訴理由之
違法情形，不相適合時，均應認其上訴為違背法律上之程式，予
以駁回。本件上訴人甲○○（即張甲○○）上訴意旨略稱：(一)、
上訴人否認有對告訴人乙○○稱：「今天要讓你沒命」等語，上
訴人之女張淑貞於檢察官偵訊時亦證稱上訴人於事發當時未說要
給告訴人沒命之語；又張淑貞於原審法院上訴審證稱：上訴人確
因見伊進入告訴人之診室後遭人壓制脖子不能呼吸，一時緊張始
拿出刀子揮動等語，足見上訴人所為係正當防衛。張淑貞上開有
利上訴人之證言，原判決竟認係迴護上訴人之詞，而不予採信，
其採證有違論理法則。(二)、原審法院九十三年度上訴字第八九號
判決，認張淑貞未有掐住告訴人脖子之行為，而判決張淑貞無罪
，本院九十五年度台上字第七０四二號判決亦駁回檢察官對上述
無罪判決之上訴，足見張淑貞並未以雙手掐住告訴人之脖子，乃
原判決竟認張淑貞有掐住告訴人脖子之行為，並據以論斷上訴人
有殺人未遂犯行，其認事有違上開無罪判決之論斷，有證據上理
由矛盾之違法。(三)、原判決認定告訴人於警詢時稱上訴人「作勢
要殺我」等語，乃一時用語不精確；原判決又認告訴人於第一審
稱劉介允先撥上訴人之手，上訴人之刀子才刺過來等語，無礙於
其指訴上訴人是先持刀刺向其胸部之事實認定，此部分之認事有
違經驗法則。(四)、原判決固認定上訴人雙手握刀衝向告訴人，並
猛力刺向告訴人之胸腹部間，因認上訴人有殺人犯意。惟在場護
士梁慧敏於第一審證稱：告訴人站起來的時候，上訴人同時就進
來等語；梁慧敏、許姝嫻均證稱上訴人以刀子刺向告訴人之右腰
部等語，而梁慧敏係當日之跟診護士，始終在場親身耳聞，其證
言自較劉介允所述為可採，而原判決竟以梁慧敏、許姝嫻因事出
突然未及細看，或因觀查角度之限制而有誤差為由，認尚難因此
認告訴人及劉介允之證言為不實，並不採梁慧敏、許姝嫻之證言
，即遽認上訴人有殺人犯意，其認事與梁慧敏、許姝嫻之供述不
符，有證據上理由矛盾之違法等語。
惟查證據之取捨、證據證明力之判斷，以及事實有無之認定，屬
事實審法院之職權，苟其取捨、判斷與認定，並不違背論理法則
及經驗法則，即不容任意指為違法，而執為適法之第三審上訴理
由。本件原審認定上訴人有原判決所載因子宮切除手術問題，與
為其手術之醫師即告訴人起糾紛，而於九十年十月二十六日十七
時三十分許，攜二把刀至台北市馬偕紀念醫院告訴人看診之診室
內，持水果刀基於殺人犯意行刺告訴人，幸經病患家屬劉介允等
人見狀上前阻止，致水果刀僅刺到告訴人之右腰際配載之呼叫器
，告訴人始倖免於難之殺人未遂犯行，係以該事實已據告訴人於
警詢及第一審審理中指述綦詳，核與證人劉介允於第一審結證情
節相符，並有查扣上訴人攜帶至現場之水果刀及尖刀各一把可稽
。劉介允於第一審結證：伊抓住上訴人持刀之雙手，雙方僵持了
十幾秒，因上訴人一直在用力，上訴人拿刀刺向告訴人之力道相
當大，係以雙手握刀向前用跑方式衝向告訴人，且口喊：「今天
要讓你沒命」等語，足見上訴人行刺時用力甚猛，又刺向告訴人
之要害部位之胸腹部，顯有殺人之犯意等證據資料予以綜合判斷
，認上訴人之犯行，足堪認定。並指駁、說明上訴人雖供承有帶
刀至告訴人之診室之事實，惟矢口否認有殺人犯意，辯稱：因見
伊女張淑貞被另一醫師勒住脖子，伊始持刀亂揮，所為係正當防
衛云云，張淑貞亦附和其說，然依告訴人及證人劉介允、梁慧敏
之證詞，案發時係張淑貞先掐住告訴人之脖子，而被他人制止，
告訴人並未勒住張淑貞之脖子，上訴人竟持刀行刺告訴人，自不
符正當防衛之要件；上訴人於偵查中係供稱為了防身而帶刀至醫
院云云，足徵上訴人所辯查扣之二把刀係平日工作使用，放在外
套中，因穿外套到醫院而同時帶刀，非故意帶刀去醫院云云，為
無可取；上訴人行刺時，口喊「今天要讓你沒命」，此已據劉介
允及梁慧敏於第一審證述明確，核與告訴人於第一審所述情節相
符，故上訴人否認有口喊「今天要讓你沒命」，張淑貞亦附和其
說，均不足採信；告訴人於他案警詢時雖曾稱案發當時上訴人至
診室持刀作勢要殺伊等語，然其於本案警詢及第一審審理中已陳
明上訴人當時係持水果刀刺向伊胸部等情甚明，故其所稱「作勢
」要殺伊，乃一時用語不精確，難作有利上訴人之認定；又告訴
人於第一審固曾稱；是劉介允先撥上訴人之手，上訴人之刀才刺
過來等語，惟告訴人於第一審已指述上訴人當時持刀衝向伊刺過
來，劉介允把上訴人之手往下撥，刀子才轉向腰部等情甚詳，故
告訴人上開所稱「上訴人之刀才刺過來」，乃指水果刀原刺向告
訴人之胸部，經劉介允之下撥才往腰部刺過來，並非指上訴人不
曾持刀刺向告訴人之胸部，此亦非有利上訴人之證據。另梁慧敏
、許姝嫻所稱：上訴人之刀係刺向及抵住告訴人之腰部等情，乃
因其二人未能注意觀察上訴人先持刀刺向告訴人之胸部之事實，
或因觀察角度之限制，遂有誤差，尚難執此認告訴人及劉介允所
述為不可取；梁慧敏、劉介允於上訴人持刀刺向告訴人時，均有
上前制止上訴人，而將上訴人手中之水果刀撥掉者為黃建霈，是
劉介允稱係其奪下上訴人手中之刀，及稱是其第一個上前制止上
訴人之人等情，雖有誇大渲染之嫌，然無礙於劉介允所陳上訴人
持刀刺向告訴人之胸部，其有出手制止之基本事實之真實性，其
無瑕疵部分之證詞，仍得予採信等由。又以核上訴人所為，係犯
刑法第二百七十一條第二項、第一項之殺人未遂罪，依未遂犯規
定減輕其刑後，再依刑法第五十九條規定遞減其刑，而量處有期
徒刑二年六月。已詳其所憑證據及認定之理由，所為論斷均有
卷存證據資料可資覆按。上訴意旨雖指摘原判決違法，然法官依
法獨立審判，並不受其他案件判決之拘束，上訴意旨謂原判決認
定張淑貞有掐住告訴人之脖子，與原審法院九十三年度上訴字第
八九號及本院九十五年度台上字第七０四二號判決認定張淑貞未
掐告訴人之脖子之事實不同，有證據上理由矛盾之違法云云，尚
有誤會，並非合法之上訴理由。至於其他上訴意旨均係就原審依
憑證據所為採證、認事職權行使，以及原判決已說明之事項，依
憑己見任意指摘為違法，並重為事實之爭執，否認有殺人犯意及
行為，殊與法律規定得為第三審上訴理由之違法情形不相適合。
衡以前開說明，其上訴為違背法律上之程式，應予駁回。
據上論結，應依刑事訴訟法第三百九十五條前段，判決如主文。
中    華    民    國  九十八  年    七    月   十六   日
                      最高法院刑事第五庭
                          審判長法官  陳  正  庸
                                法官  賴  忠  星
                                法官  林  秀  夫
                                法官  宋      祺
                                法官  陳  祐  治
      本件正本證明與原本無異
                                      書  記  官
中    華    民    國  九十八  年    七    月   二十   日
                                                Ａ


司法院資訊處製作；財團法人民間司法改革基金會備份。
